臺灣高雄地方法院刑事判決　　　　　　　　　　　　　九十一年度自字第三一五號
　　自　訴　人　甲○○
　　自訴代理人　周俊源律師
　　被　　　告　丁○○
　　被　　　告　丙○○
右列被告因詐欺案件，經自訴人提起自訴，本院判決如左：
    主  文
丙○○意圖為自己不法之所有，以詐術使人將本人之物交付，處有期徒刑參月，如易
科罰金，以參佰元折算壹日。
丁○○無罪。
    事  實
一、丁○○與丙○○係夫妻，二人於民國八十四年八月五日共同申請設立聯貴貨運有
    限公司（下稱聯貴公司），丁○○充任董事長為掛名負責人，丙○○充任董事，
    為實際負責人。丙○○意圖為自己不法之所有，明知其曾於八十四年十二月三十
    日與聯貴公司等人為共同發票人，共同簽發金額為新台幣（下同）二百萬元之本
    票一紙予案外人財將企業有限公司（下稱財將公司）。斯時甲○○正欲購買一財
    務狀況清楚且無負債之貨運公司經營汽車貨運業，丙○○竟透過不知情之友人乙○○告知甲○○，該公司並無任何負債、財務狀況清楚，致使甲○○陷於錯誤，
    而於八十五年十一月十九日與丙○○簽訂買賣契約，以一百三十萬元之代價購得
    聯貴公司，除於當場交付丙○○三十萬元支票外，並於八十六年四月三日及八十
    六年七月間分別再各交付五十萬元之支票一紙予丙○○，付清買賣價金。嗣丙○○無力償還上開積欠財將公司之票款，遭財將公司於八十五年十二月間向台灣台
    北地方法院（下稱台北地方法院）聲請本票准予強制執行之裁定獲准，台北地方
    法院於九十一年一月三日將前述本票裁定一紙送達予甲○○收受，甲○○始知受
    騙。
二、案經自訴人甲○○提起自訴。
    理  由
甲、有罪部分
一、訊據被告丙○○固不否認，其於上開時間將聯貴公司以一百三十萬元之代價，賣
    與自訴人甲○○，並已收訖買賣價金，且其透過不知情之友人即證人乙○○告知
    自訴人聯貴公司並無任何負債等語，惟矢口否認有何詐欺之不法所有意圖，並辯
    稱：因簽訂買賣契約當時已與財將公司洽談處理債務之問題，所以沒有告訴自訴
    人；且當初伊告訴乙○○所謂公司是「清仔」（台語），是指公司沒有欠稅可以
    順利過戶，不是指公司沒有債務，所以並非詐欺云云。經查：自訴人於八十五年
    間，當時確欲購買一財務狀況清楚、無任何負債之貨運公司經營汽車貨運業，而
    自訴人係因證人乙○○曾詢問被告丙○○聯貴公司是否無任何負債，經丙○○告
    知乙○○無任何負債之訊息，而轉告自訴人後，自訴人始願與丙○○簽約購買聯
    貴公司等情，業據證人乙○○迭於本院中證述明確（見九十一年八月二十七日訊
    問筆錄、九月二十五日審判筆錄、十月二日辯論筆錄），且被告丙○○未將積欠
    二百萬元債務乙節告知自訴人，亦經被告自白不諱（九十一年七月三十日訊問筆
    錄）。另丙○○確有於八十四年十二月三十日，與聯貴公司等人為共同發票人，
    共同簽發金額為二百萬元之本票一紙予財將公司，嗣遭財將公司於八十五年間聲
    請本票准予強制執行裁定獲准等情，亦有台北地方法院八十五年票字第二五一六
一號裁定影本一紙，附卷足憑。又被告丙○○有以其及聯貴公司為共同發票人，
    簽發前開支票予財將公司所積欠上述二百萬元之票款等情，若被告丙○○不主動
    告知，客觀上並無任何可供自訴人查證聯貴公司有無欠款之方法，而衡諸常情，
    自訴人若知悉聯貴公司上積欠二百萬元之債務，當不可能仍願意以一百三十萬元
    購買，是被告丙○○上開所辯，洵不足採。則被告丙○○確有透過不知情之友人
    乙○○傳達不正確之公司財務狀況訊息，作為施用詐術之手段，使自訴人甲○○
    陷於錯誤而為此次之交易行為，並交付價金一百三十萬元之事實，應堪認定。
二、核被告丙○○所為，係犯刑法第三百三十九條第一項之普通詐欺罪。被告利用不
    知情之友人乙○○，傳達不正確之財務狀況訊息予自訴人，作為施用詐術之手段
    ，使自訴人甲○○陷於錯誤而為此次之交易行為，則被告應為刑法第三百三十九
    條第一項之間接正犯。爰審酌被告犯罪之目的、動機，犯罪後仍矢口否認犯行，
    犯罪後未具悔意，及被告迄今仍未予財將公司完全解決上開二百萬元之債務，亦
    經被告自承在卷等其他一切情狀，量處如主文所示之刑，並諭知易科罰金之折算
    標準，以資警懲。
乙、無罪部分
一、自訴意旨另以：被告丁○○為聯貴公司之董事長，其與被告丙○○意圖為自己不
    法之所有，明知於八十四年十二月三十日，其曾與被告丙○○、聯貴公司等人為
    共同發票人，共同簽發金額為二百萬元之本票一紙予財將公司，時值自訴人甲○○欲購買一財務狀況清楚、無負債之貨運公司經營汽車貨運業，被告劉鳳慶與被
    告丙○○竟透過不知情之乙○○告知自訴人，該公司並無任何負債、財務狀況清
    楚，致使自訴人陷於錯誤，於八十五年十一月十九日與被告丙○○簽訂買賣契約
    ，以一百三十萬元之代價購得聯貴公司，並付清價款。嗣被告丁○○、丙○○無
    力償還上開積欠財將之票款，遭財將公司於八十五年十二月間向下稱台北地方法
    院聲請本票強制執行獲准，台北地方法院於九十一年一月三日將前述本票裁定一
    紙送予自訴人收受，自訴人因而認被告丁○○亦共同涉犯刑法第三百三十九條第
    一項之普通詐欺罪等語。
二、按犯罪事實應依證據認定之，無證據不得推定其犯罪事實；不能證明被告犯罪者
    ，應諭知無罪之判決，刑事訴訟法第一百五十四條、第三百零一條第一項分別定
    有明文。次按，認定犯罪事實所憑之證據，雖不以直接證據為限，間接證據亦包
    括在內；然而無論直接或間接證據，其為訴訟上之證明，須於通常一般之人均不
    致有所懷疑，而得確信其為真實之程度者，始得據為有罪之認定，倘其證明尚未
    達到此一程度，而有合理之懷疑存在時，即不得遽為有罪判決（最高法院七十六
    年度台上字第四九八六號判例意旨參照）。
三、本件自訴人認被告丁○○涉有詐欺之犯行，無非係以被告丁○○為聯貴公司之董
    事長、被告丁○○為上開支票之共同發票人，及證人乙○○之證述等為據。訊據
    被告丁○○間詞否認有何共同詐欺之犯行，辯稱：伊僅係公司之掛名負責人，伊
    有授權被告丙○○可將公司賣出，惟伊對於本次買賣聯貴公司之細節並不清楚，
    且伊在外面仍有在上班等語。經查：乙○○當初至聯貴公司，代理自訴人磋商購
    買聯貴公司之事宜時，被告丁○○雖有在場，惟被告丁○○係進進出出；且有關
    買賣聯貴公司之一切事宜，皆為被告丙○○所決定，且均為被告丙○○與乙○○
    磋商等情，業據證人乙○○於本院審理中證述明確（九十一年九月二十五日、十
    月二日審判筆錄），另參以社會上以太太為公司之名義負責人，先生為實際負責
    人之情形，亦所在多有，是被告丁○○上開所辯即屬有據。此外，復查無其他證
    據證明被告確有自訴人所指之普通詐欺犯行，揆諸首揭說明，既無積極證據足認
    被告有普通詐欺犯行，依法應諭知無罪之判決。
據上論斷，應依刑事訴訟法第三百四十三條、第二百九十九條第一項前段、第三百零
一條第一項，刑法第三百三十九條第一項、第四十一條第一項，罰金罰鍰提高標準條
例第一條前段、第二條，判決如主文。
中      華      民      國    九十一    年      十      月     十六     日
                                    臺灣高雄地方法院刑事第二庭
                                      審判長法  官  陳  明  富
                                            法  官  劉  定  安
                                            法  官  吳  志  豪
右正本證明與原本無異。
如不服本判決，應於判決送達後十日內，向本院提出上訴狀。
                                            書記官  邱  秋  珍
中      華      民      國    九十一    年      十      月     十七     日
刑法第三百三十九條第一項
意圖為自己或第三人不法之所有，以詐術使人將本人或第三人之物交付者，處五年以
下有期徒刑、拘役或科或併科一千元以下罰金。
